臺灣雲林地方法院民事裁定　　　　　　 100年度監宣字第53號
聲　請　人　黃柳芬
　　　　　　曾信宏
相　對　人　曾雅惠
上列聲請人聲請監護宣告事件，本院裁定如下：
    主  文
宣告曾雅惠（女、民國○○年○ 月○○日生、身分證統一編號：Ｚ000
000000號）為受監護宣告之人。
選定黃柳芬（女、民國○○年○○月○○日生、身分證統一編號：Ｚ000
000000號）為受監護宣告之人之監護人。
指定曾信宏（男、民國○○年○○月○○日生、身分證統一編號：Ｚ000
000000號）為會同開具財產清冊之人。
程序費用新臺幣壹仟元由受監護宣告之人負擔。
    理  由
一、聲請意旨略以：聲請人黃柳芬與相對人曾雅惠為母子關係，
    聲請人曾信宏為曾雅惠之胞弟。相對人自小即為重度智能障
    礙之人，迄今仍不見起色，已因精神障礙或其他心智缺陷，
    致不能為意思表示或受意思表示，爰依民法第14條第1 項、
    民事訴訟法第598 條之規定，聲請對其為監護宣告，並選定
    聲請人黃柳芬為其監護人，及指定聲請人曾信宏為會同開具
    財產清冊之人等語，並提出台大醫院雲林分院診斷證明書、
    戶籍謄本、同意書、親屬系統表等為證。
二、按對於因精神障礙或其他心智缺陷，致不能為意思表示或受
    意思表示，或不能辨識其意思表示之效果者，法院得因本人
    、配偶、四親等內之親屬、最近1 年有同居事實之其他親屬
    、檢察官、主管機關或社會福利機構之聲請，為監護之宣告
    。又受監護宣告之人應置監護人。法院為監護之宣告時，應
    依職權就配偶、四親等內之親屬、最近1 年有同居事實之其
    他親屬、主管機關、社會福利機構或其他適當之人選定一人
    或數人為監護人，並同時指定會同開具財產清冊之人，民法
    第14條第1 項、第1110條、第1111條第1 項分別定有明文。
三、本件聲請人主張之事實，已據其提出同意書、戶籍謄本、台
    大醫院雲林分院診斷證明書、親屬系統表等件為證。又本院
    法官在鑑定人葉寶專醫師前訊問相對人時，見其外表整齊、
    乾淨，眼神時常望向聲請人黃柳芬，能認出母親，但無法開
    口回應，詢問其姓名未予回答，問其年齡，手指比出類似「
    4 」之數字，沒有金錢觀念，顯見相對人不知自己姓名，對
    數字毫無概念。再經鑑定人葉寶專醫師到場鑑定稱：相對人
    為31歲之女性，從小智能及語言發展不佳，迄今仍不會講話
    ，對他人語言之領悟能力亦差，曾被鑑定為重度智能障礙，
    並領有殘障手冊，日前因理解及表達上之困難，無法配合施
    測，無從得知其智商，但明顯認知能力不足，基本生活事務
    處理困難，如穿衣、洗澡、大小便、月事來臨，均需家人幫
    忙，對金錢、計算概念低，已因精神障礙或其他心智缺陷，
    致不能為意思表示或受意思表示，或不能辨識其意思表示之
    效果，此有訊問筆錄1 份在卷可憑。本院審酌上情，認相對
    人已達不能為意思表示及受意思表示之情狀，是聲請人聲請
    監護之宣告，為有理由，應予准許。
四、復按民法第1111條之1 規定：「法院選定監護人時，應依受
    監護宣告之人之最佳利益，優先考量受監護宣告之人之意見
    ，審酌一切情狀，並注意下列事項：一、受監護宣告之人之
    身心狀態與生活及財產狀況。二、受監護宣告之人與其配偶
    、子女或其他共同生活之人間之情感狀況。三、監護人之職
    業、經歷、意見及其與受監護宣告之人之利害關係。四、法
    人為監護人時，其事業之種類與內容，法人及其代表人與受
    監護宣告之人之利害關係。」經查，聲請人黃柳芬係相對人
    之母，曾信宏則係相對人之胞弟，此外相對人父親已亡故，
    尚有胞弟曾信智，有戶籍謄本及親屬系統表在卷可稽。本院
    審酌聲請人黃柳芬、曾信宏各有意願擔任受監護宣告人之監
    護人及會同開具財產清冊之人，曾信智對此亦表同意，有同
    意書存卷可證，兼衡量民法第1111條之1 規定等一切情狀，
    認由黃柳芬、曾信宏分別擔任相對人之監護人及會同開具財
    產清冊之人，應符合相對人之最佳利益，核屬適當，爰選定
    及指定之。
五、依民事訴訟法第608條第1項，裁定如主文。
中    華    民    國   100    年    7     月    18    日
                  家事法庭  法  官  曾鴻文
以上正本係照原本作成。
如不服本裁定關於選定監護人及指定會同開具財產清冊之人等部
分，應於送達後10日內，向本院提出抗告狀，並繳納抗告費新臺
幣1,000元。關於宣告監護之部分，不得抗告。
中    華    民    國   100    年    7     月    19    日
                            書記官  廖千慧
附錄法條：
民法第1099條：
監護開始時，監護人對於受監護人之財產，應依規定會同遺囑指
定、當地直轄市、縣（市）政府指派或法院指定之人，於二個月
內開具財產清冊，並陳報法院。
前項期間，法院得依監護人之聲請，於必要時延長之。
民法第1099條之1：
於前條之財產清冊開具完成並陳報法院前，監護人對於受監護人
之財產，僅得為管理上必要之行為。